臺灣新竹地方法院刑事判決
110年度訴字第384號
公  訴  人  臺灣新竹地方檢察署檢察官
被      告  林昌諠



指定辯護人  本院公設辯護人林建和  
上列被告因偽造有價證券案件，經檢察官提起公訴（110年度偵
字第4525號），本院判決如下：
    主    文
林昌諠犯偽造有價證券罪，處有期徒刑壹年拾月。緩刑參年。如
附表所示本票陸紙之偽造「黃月櫻」為發票人部分均沒收。
    犯罪事實
林昌諠基於意圖供行使之用而偽造有價證券之犯意，於如附表所
示之發票日期，在新竹市民生路某處，未得其母親黃月櫻之同意
或授權，在附表所示之本票上，填載各該編號所示之發票日期、
票面金額，並在發票人欄位簽立自己之署名，復冒用黃月櫻之名
義，在發票人欄位上偽造「黃月櫻」之簽名署押，以此方式接續
偽造其與黃月櫻為共同發票人之本票共6紙，並將上開本票6紙交
付與謝孟晉而行使之。嗣因謝孟晉持上開本票6紙向本院聲請裁
定強制執行，黃月櫻表示未曾同意或授權林昌諠簽名，始悉上情
。
    理    由
甲、程序方面
一、按被告以外之人於審判外之陳述，經當事人於審判程序同意
    作為證據，法院審酌該言詞陳述或書面陳述作成時之情況，
    認為適當者，得為證據。當事人、代理人或辯護人於法院調
    查證據時，知有刑事訴訟法第159條第1項不得為證據之情形
    ，而未於言詞辯論終結前聲明異議者，視為有前項之同意。
    刑事訴訟法第159條之5第1項、第2項分別定有明文。經查，
    本判決所引用以下被告以外之人於審判外之陳述，迄本案言
    詞辯論終結前，公訴人、被告林昌諠及辯護人均未表示異議
    ，本院審酌上開證據作成時，並無違法或不當之情況，又均
    無證明力明顯過低之情形，因認上開證據方法均適當得為證
    據，依上揭規定，應均有證據能力。
二、第按，本判決所引用其餘所依憑判斷之非供述證據，亦無證
    據證明係違反法定程序所取得，或其他不得作為證據之情形
    ，且與本案待證事實間復具有相當關聯性，依刑事訴訟法第
    158條之4規定之反面解釋，亦均有證據能力。
乙、實體方面
一、認定犯罪事實所憑之證據及認定之理由：
　㈠上開犯罪事實，業據被告林昌諠於偵查中及本院審理時均坦
    承不諱（見他字卷第30頁、本院卷第74頁至第75頁），核與
    證人即被害人謝孟晉及證人即告訴人黃月櫻於偵查中所述均
    相符（見他字卷第17頁至第18頁、第21頁至第23頁），並有
    本院109年度司票字第2224號民事裁定影本1份（見他字卷第
    2頁至第2頁反面）、如附表所示之本票6紙影本（見偵字卷
    第11頁至第12頁）、如附表所示之本票6紙（置於他字卷證
    物封內）在卷可稽。足徵被告前開任意性自白核與事實相符
    ，堪以採信。
  ㈡從而，本案事證已臻明確，被告上開犯行洵堪認定，自應依
    法予以論罪科刑。
二、論罪科刑：
　㈠按本票，謂發票人簽發一定之金額，於指定之到期日，由自
    己無條件支付與受款人或執票人之票據，為有價證券。是核
    被告林昌諠所為，係犯刑法第201條第1項之偽造有價證券罪
    。被告偽造簽名署押之行為，為偽造有價證券之部分行為；
    又被告偽造有價證券後持以行使，行使之低度行為為偽造之
    高度行為所吸收，均不另論罪。另被告意圖供行使之用，而
    偽造本票行使之，本即含有詐欺之性質，不另成立詐欺之罪
    名。
  ㈡被告主觀上基於單一犯意，於密接時間內，先後數次偽造有
    價證券，犯罪手法亦屬相同，各行為之獨立性極為薄弱，難
    以強行分割，在刑法評價上，應視為數個舉動之接續施行，
    包括以一行為加以評價，較為合理，應屬接續犯。
　㈢按偽造有價證券罪之法定刑為「3年以上10年以下有期徒刑，
    得併科9萬元以下罰金」，然同為偽造有價證券之人，其原
    因動機不一，犯罪情節未必盡同，或有專以偽造大量之有價
    證券販售圖利，甚或僅止於作為清償債務之擔保或清償債務
    之用，其偽造有價證券行為所造成危害社會之程度自屬有異
    ，法律科處此類犯罪，所設之法定最低本刑卻同為「3年以
    上10年以下有期徒刑」，不可謂不重。於此情形，自非不可
    依客觀之犯行與主觀之惡性二者加以考量其情狀，是否有可
    憫恕之處，適用刑法第59條之規定酌量減輕其刑，期使個案
    裁判之量刑，能斟酌至當，符合罪刑相當原則及比例、平等
    原則。經查，被告一時失慮偽造本票後行使之，所為固值非
    難，然被告與被害人謝孟晉已達成和解，被害人謝孟晉願原
    諒被告，且對於法院給予被告減刑或緩刑宣告均無意見，有
    和解書影本1份附卷可證（見本院卷第49頁)；又告訴人黃月
    櫻於本院審理時陳稱：我告自己的兒子並不是希望他進去關
    ，只是要提醒他，給他一個警惕，被告在家裡的各種表現都
    很好，他也知道自己錯了等語（見本院卷第75頁、第78頁）
    ，足認被告亦已獲得告訴人黃月櫻之諒解。復以被告之犯案
    動機尚屬單純，所為與大量偽造有價證券用以之販賣或詐欺
    ，而造成金融秩序混亂之情形，仍屬有間。衡情被告所犯偽
    造有價證券罪為最輕本刑3年以上有期徒刑之罪，如科以法
    定最低刑度之刑，有「情輕法重」之憾，依被告客觀之犯行
    與主觀之惡性二者加以考量，本院審酌再三，認客觀上尚足
    以引起社會上一般人之同情，顯有堪資憫恕之處，因而認縱
    處以法定最低刑度猶嫌過重，爰依刑法第59條之規定，酌量
    減輕其刑。
  ㈣爰以行為人之責任為基礎，審酌被告偽造有價證券後行使之
    ，破壞票據之信用性，影響他人權利及金融交易秩序，所為
    固值非難；惟念其坦承犯行，犯後態度良好；並考量其素行
    、犯罪動機、目的、手段、所生損害，兼衡被告自述高工畢
    業之智識程度及目前從事保全工作、月收入最多新臺幣5萬
    多元之生活狀況（見本院卷第77頁）等一切情狀，量處如主
    文所示之刑。
  ㈤被告前因故意犯罪受有期徒刑以上刑之宣告，執行完畢後，5
    年以內未曾因故意犯罪受有期徒刑以上刑之宣告，有其臺灣
    高等法院被告前案紀錄表在卷可查，其因一時失慮致罹刑典
    ，惟犯罪後已坦承犯行，態度良好，並獲被害人謝孟晉、告
    訴人黃月櫻之諒解，業如前述，經此偵審程序及刑之宣告，
    諒當知所警惕，信無再犯之虞。本院因認其所受宣告之刑以
    暫不執行為適當，爰依刑法第74條第1項第2款規定，併予宣
    告緩刑3年，以啟自新。
三、沒收部分：
  ㈠按偽造之有價證券，不問屬於犯人與否，均應依刑法第205條
    規定沒收，此係採義務沒收主義，法院並無斟酌取捨之權。
    而在票據上簽名者，依票上所載文義負責，2人以上共同簽
    名者，應連帶負責；又票據之偽造或票據上簽名之偽造，不
    影響於真正簽名之效力，故2人以上共同在本票之發票人欄
    簽名者，應連帶負發票人責任，倘其中有部分屬於偽造，雖
    不影響於其餘真正簽名者之效力，但偽造之部分，仍應依上
    開規定，諭知沒收；又因票據權利之行使與票據本身不能分
    離，於此情形法院為沒收之宣告時，僅諭知偽造部分（即偽
    造發票人部分）沒收即可，不得將該紙票據全部宣告沒收，
    剝奪合法持有人對於真正發票人之權利。
  ㈡經查，如附表所示之本票6紙，就被告為發票人之部分屬於真
    正，僅被告偽造「黃月櫻」為發票人之部分屬偽造之有價證
    券，自不能就整張本票宣告沒收，故僅就上開本票6紙之偽
    造「黃月櫻」為發票人部分，依刑法第205條規定，不問屬
    於犯人與否，均宣告沒收之。而被告於上開本票6紙上偽造
    「黃月櫻」之簽名署押，為偽造有價證券之一部分，已因偽
    造有價證券之沒收而包括在內，自不應重為沒收之諭知。
據上論斷，應依刑事訴訟法第299條第1項前段，判決如主文。
本案經檢察官翁貫育提起公訴，檢察官黃翊雯到庭執行職務。
中　　華　　民　　國　　111 　年　　6 　　月　　10　　日
                  刑事第四庭    審判長法  官  陳健順
                                      法  官  楊祐庭
　　　　　　　　　　　　　　　　　　　法  官  郭哲宏
以上正本證明與原本無異。
如不服本判決應於收受本判決後20日內向本院提出上訴書狀，上
訴書狀應敘述具體理由。上訴書狀未敘述上訴理由者，應於上訴
期間屆滿後20日內補提理由書狀於本院(均須按他造當事人之人
數附繕本 )「切勿逕送上級法院」。 
中　　華　　民　　國　　111 　年　　6 　　月　　10　　日
                                      書記官  戴筑芸
附錄本案論罪法條全文：
中華民國刑法第201條
意圖供行使之用，而偽造、變造公債票、公司股票或其他有價證
券者，處3年以上10年以下有期徒刑，得併科9萬元以下罰金。
行使偽造、變造之公債票、公司股票或其他有價證券，或意圖供
行使之用而收集或交付於人者，處1年以上7年以下有期徒刑，得
併科9萬元以下罰金。
附表：
編號 發票日期 票面金額（新臺幣） 本票號碼 1 109年10月6日 30,000元 CH799856  2 109年10月12日 40,000元 CH799863 3 109年10月31日 60,000元 CH799307 4 109年11月1日 50,000元 WG0000000  5 109年11月6日 40,000元 CH258651  6 109年11月17日 300,000元 CH258652